臺灣彰化地方法院民事判決　　　　　　 100年度家簡字第42號
原　　　告　張金生
被　　　告　張品玉
　　　　　　張存長
　　　　　　廖志強
　　　　　　廖志
　　　　　　張秀容
　　　　　　張乃壬
　　　　　　張卉昀
　　　　　　張訓岳
　　　　　　張蓮蔭
　　　　　　張鳳珠
　　　　　　張郁昌
上列當事人間請求分割遺產事件，本院不經言詞辯論終結，判決
如下：
    主      文
原告之訴駁回。
訴訟費用新台幣伍仟壹佰捌拾元由原告負擔。
    事實及理由
一、原告主張：
（一）被繼承人張幼係原告與被告張品玉、張存長、張蓮蔭、張
      鳳珠、張郁昌之母、被告廖志強、廖志、張秀容、張乃
      壬、張卉昀、張訓岳之祖母，（另其配偶張真奇、次男張
      連恭、次女張雅斐、四女張玉連均早先亡故）。爰被繼承
      人張幼於民國（下同）100年2月9日亡故，其繼承人除原
      告外，尚有張品玉、張存長、廖志強、廖志（前開二人
      之母張雅斐係張幼之次女，先於張幼死亡），張秀容、張
      乃壬、張卉昀、張訓岳（前開四人之父張連恭係張幼之次
      男，先於張幼死亡）、張連蔭、張鳳珠、張郁昌等11人。
      又張幼身後尚遺留坐落彰化縣彰化市○○段584-4地號、
      地目田、面積244平方公尺、權利範圍60分之1之土地（下
      同系爭土地）及如附表二所示有限責任彰化第十信用合作
      社與大竹郵局之存款，未分配給各繼承人。嗣經原告聯絡
      被告等共同出面協商上開遺產分配事宜，然因部分繼承人
      不願出面協商，致系爭土地現仍登記為公同共有，原告不
      得已乃提起本件分割遺產之訴訟。準此，原告爰依民法第
      1138條、第1140條、第1151條、第1164條前段及830、824
      條規定本於上揭共同繼承之共有法律關係訴請分割遺產。
（二）又本件兩造之被繼承人張幼於去世前，因罹患疾病，而由
      原告為被繼承人繳納醫療費用共計新台幣（下同）38,951
      元。此外，張幼去世時，原告亦為其支出303,250元之喪
      葬費。總計原告為張幼所支出之費用共計342,201元，此
      部份原均屬被繼承人生前所應負擔之債務或得自遺產總額
      中扣除之費用。故此部分債務既已由原告先行墊付，被告
      本於繼承人之地位，自應按兩造之應計份比例分擔上開債
      務。從而，被繼承人生前分別於中華郵政股份有限公司存
      有定期儲金750,000元、600,000元、活期存款11,498元，
      及有限責任彰化第十信用合作社存有活期儲蓄存款46元，
      合計存總額為1,361,544元。前開存款總額經扣除原告先
      行墊付之醫療費及喪葬費合計342,201元，則兩造事實上
      可分配張幼所遺存款總額即為1,019,343元。從而，兩造
      可分配之金額即為如附表二所示。
（三）另前開土地100年1月之公告土地現值為每平方公尺1500元
      ，而被繼承人登記之權利範圍為60分之1，故核算其應有
      部分價值共6,100元（即2441,5001/60=6,100），從
      而原告應有部分價值763元（6,1008=763元以下四捨五
      入），加上原告可分配之金錢部分為469,619元，則本件
      原告請求之訴訟標的價額為470,382元，應徵裁判費5,180
      元，併予敘明。並聲明：(1)兩造公同共有被繼承人張幼所
      遺坐落彰化縣彰化市○○段584-4地號、地目田、面積244
      平方公尺、權利範圍60分之1之土地，請准予分割，由原
      告張金生與被告張品玉、張存長、廖志強、廖志、張秀
      容、張乃壬、張卉昀、張訓岳、張蓮蔭、張鳳珠、張郁昌
      按如附表一所示之應繼分比例保持分別共有。(2)被繼承人
      張幼所遺之存款1,361,544元，由原告與被告張品玉、張
      存長、廖志強、廖志、張秀容、張乃壬、張卉昀、張訓
      岳、張蓮蔭、張鳳珠、張郁昌按附表二所示之分配方法分
      配之。(3)訴訟費用由兩造依應繼分比例負擔。
二、按原告之訴，依其所訴之事實，在法律上顯無理由者，法院
    得不經言詞辯論，逕以判決駁回之，民事訴訟法第249條第2
    項定有明文。次按分割共有物（公同共有之遺產）既對物之
    權利有所變動，即屬處分行為之一種，凡因繼承於登記前已
    取得不動產物權者，其取得雖受法律之保護，不以其未經繼
    承登記而否認其權利，但繼承人如欲分割其因繼承而取得公
    同共有之遺產，因屬於處分行為，依民法第七百五十九條規
    定，自非先經繼承登記，不得為之，又民法第一千一百六十
    四條所定之遺產分割，係以遺產為一體，整個的為分割，而
    非以遺產中個個財產之分割為對象，亦即遺產分割之目的在
    遺產公同共有關係全部之廢止，而非個個財產公同共有關係
    之消滅。上訴人既依民法第一千一百六十四條規定訴請分割
    遺產，除非依民法第八百二十八條、第八百二十九條規定，
    經全體公同共有人同意，僅就特定財產為分割，否則依法自
    應以全部遺產為分割對象，最高法院六十八年度第十三次民
    事庭會議決議、88年度台上字第2837號民事判決可資參照。
    未按遺產稅未繳清前，不得分割遺產、交付遺贈或辦理移轉
    登記。贈與稅未繳清前，不得辦理贈與移轉登記。但依第41
    條規定，於事前申請該管稽徵機關核准發給同意移轉證明書
    ，或經稽徵機關核發免稅證明書、不計入遺產總額證明書或
    不計入贈與總額證明書者，不在此限，遺產及贈與稅法第8
    條第1項亦有明文。
三、經查，本件原告主張被繼承人張幼於100年2月9日亡故，遺
    有如土地1筆及1,361,544元存款等遺產，兩造均為其現存之
    繼承人，因原告代墊醫療費及喪葬費，為此，原告請求扣除
    上開費用後，按附表一、二之內容進行分配等情，固據原告
    提出戶籍謄本12件、被繼承人張幼除戶謄本、繼承系統表、
    土地登記謄本、有限責任彰化第十信用合作社存摺影本、大
    竹郵局存摺影本為證，堪認為真正。然原告請求分割彰化縣
    彰化市○○段684- 4地號土地，現仍繼承登記於被繼承人張
    幼名下，兩造均未辦理繼承登記，亦未取得遺產稅繳清證明
    ，或該管稽徵機關同意移轉證明書，或經稽徵機關核發免稅
    證明書、不計入遺產總額證明書或不計入贈與總額證明書等
    情，有原告所提土地登記謄本可按，則上開被繼承人張幼之
    遺產，未經辦理繼承登記及繳納遺產稅或取得上開證明前，
    自不得為分割遺產之處分行為，揆諸前揭規定及說明，原告
    請求分割此部分遺產，即屬無據，難予准許。
四、次查，原告請求分割被繼承人張幼所遺除上不動產以外之之
    財產，固據提出有限責任彰化第十信用合作社存摺影本、大
    竹郵局存摺影本、醫療費用收據影本及喪葬費用收據影本為
    證，惟被繼承人張幼所遺上開土地之不動產，因未辦理不動
    產繼承登記，無法為遺產之分割，已如前述，則因所有遺產
    必須一併分割，全部廢止遺產公同共有關係，無從僅就存款
    及代墊醫療及喪葬費用等遺產之部分為分割，故原告就被繼
    承人所遺其餘財產，請求遺產分割部分，同屬無據，應予駁
    回。
五、據上論結：依民事訴訟法第249條第2項、第78條判決如主文
    。
中    華    民    國   100    年    9     月    8     日
                        臺灣彰化地方法院家事法庭
                              法    官  謝仁棠
以上正本係照原本作成。
如對本判決上訴，須於判決送達後20日之不變期間內，向本院提
出上訴狀。如委任律師提起上訴者，應一併繳納上訴審裁判費。
中    華    民    國   100    年    9     月    8     日
                              書 記 官  陳如玲